【裁判字號】    89,自,113
【裁判日期】    900319
【裁判案由】    侵占
【裁判全文】
臺灣彰化地方法院刑事判決                          八十九年度自字第一一三號
    自  訴  人  甲○○○有限公司
    代  表  人  乙○○
    自訴代理人  丙○○
    被      告  丁○○
    選任辯護人  林開福律師
                鐘登科律師
右列被告因侵占案件，經自訴人提起自訴，本院判決如左：
    主      文
丁○○無罪。
    理      由
一、自訴意旨略以：被告丁○○前於民國八十八年三月一日起至同年十一月二十四日
    止，在自訴人甲○○○有限公司擔任業務員，平日負責代自訴人向往來客戶收取
    貨款，詎其竟於前開任職期間內，分別收取多得利企業社五至八月份貨款新台幣
    （下同）二萬七千二百三十元、重光工業社八月份貨款四萬三千三百三十八元後
    ，即予侵占入己，並未交付自訴人受領。另被告又於八十八年十月間，將自訴人
    所有之約五萬餘元貨物置於車內，其後竟向自訴人謊稱該批貨物遭竊，嗣經自訴
    人查證結果，始知被告係將該批貨物占為己有，所稱失竊乙節皆屬謊言。自訴人
    乃於八十八年十一月間要求被告返還前揭侵占款項，被告見事跡敗露，遂同意簽
    發七萬元及五萬元之本票共二張予自訴人，惟該二張本票亦均到期不獲兌現。因
    認被告涉有刑法第三百三十六條第二項之業務侵占罪嫌等語。
二、按犯罪事實應依證據認定之，無證據不得推定其犯罪事實，刑事訴訟法第一百五
    十四條定有明文。而事實之認定，應憑證據，如未能發現相當證據，或證據不足
    以證明，自不能以推測或擬制之方法，以為裁判之基礎，最高法院四十年台上字
    第八六號著有判例。自訴人認被告涉有前揭犯行，無非係以自訴人所為指訴，並
    提出本票二紙、訂購單、估價單、公司執照影本等證物，為其主要論據。訊據被
    告則堅決否認有何業務侵占情事，辯稱：多得利企業社八十八年五至八月份之貨
    款，業已按期繳還予自訴人，恐因自訴人內部帳目處理發生問題，始會誤為尚未
    繳回；而重光工業社貨款部分，係因伊先前車輛遭竊，車窗及車門均遭破壞，亟
    待修復，乃向自訴人之代表人乙○○先行借支該筆貨款應急，當時亦經乙○○同
    意無訛，並無自訴人所稱之侵占貨款事實；又伊車內財物連同自訴人所有之貨品
    失竊乙節，業已向台中市警察局第四分局報案，此有報案紀錄在卷為憑，自訴人
    稱伊謊報失竊云云，顯係誤會等語。
三、經查：被告前八十八年十月二十九日，在台中市○○區○○路與文心南六路口，
    因車內自訴人所有之刀片等物遭竊，而向台中市警察局第四分局南屯派出所報案
    乙節，業經提出該局八十八年十一月一日（八八）中四警刑申字第二０四二號書
    函為證，則被告辯稱並無侵占貨物，亦因車輛失竊亟需金錢應急，乃向自訴人借
    支重光工業社貨款等情，即非無據。自訴人空言泛指被告捏造失竊情節云云，顯
    屬臆測，自不足採。又自訴人上開所陳業務侵占事實，雖提出本票、訂貨單、估
    價單等物為證，然本票執票人於提示票據時，本毋須積極證明其取得票據之原因
    事實，即可逕向發票人請求給付票款，核其性質僅為無因證券之一種，並無從藉
    由執票人取得本票之事實，遽為推認其原因關係究何所屬或是否存在。是以自訴
    人所提出之本票二紙，至多僅得證明其與被告間確有該筆款項之欠負往來，對於
    被告簽發該二張本票之原因，究係本於侵占貨款返還之意，或為供作在職期間借
    支款項清償之用，則無從為直接證明，本院即難徒憑自訴人執票事實而任加推測
    ；至訂貨單、估價單等物，固可資為自訴人銷售貨物及經由被告收取貨款之證明
    ，惟亦未能從中得知被告確有將該筆款項侵占入己之事實，對於佐證自訴人前揭
    所指業務侵占犯行，仍嫌未足。再者，自訴人之代表人乙○○經合法傳喚，亦未
    到庭陳述事實，而到庭之代理人就該相關事實經過，又表示並非完全知悉，則本
    院自難僅憑自訴人於自訴狀內所為片面指訴，遽認被告確有其所稱之前揭犯行。
    末以被告到案後，亦與自訴人達成民事和解，有和解書一紙在卷可按，而自訴人
    亦以書狀陳明不願追究之意，益徵被告並無為自己不法所有之犯罪意圖。綜上所
    陳，被告前揭所辯各節，尚非子虛，堪可採信，此外，復查無其他積極證據足認
    被告確有自訴人所指之業務侵占犯行，不能證明其犯罪，揆諸前揭法條及判例意
    旨，應諭知無罪之判決。
據上論斷，應依刑事訴訟法第三百四十三條、第三百零一條第一項，判決如主文。
中        華        民      國    九十  年      三      月    十六    日
                                臺灣彰化地方法院刑事第三庭
                                    法      官   高  文  崇
右正本證明與原本無異。
如不服本判決，應於判決送達後十日內向本院提出上訴狀( 須附繕本 )。
                                    法院書記官   楊  筱  惠
中        華        民        國    九十  年      三      月    十九    日


司法院資訊處製作；財團法人民間司法改革基金會備份。
